【裁判字號】    95,訴,365
【裁判日期】    950412
【裁判案由】    毒品危害防制條例
【裁判全文】
臺灣高雄地方法院刑事判決               95年度訴字第365號
公  訴  人  臺灣高雄地方法院檢察署檢察官
被      告  乙○○
指定辯護人  本院公設辯護人  丁○○
上列被告因違反毒品危害防制條例案件，經檢察官提起公訴（94
年度偵字第22494 號），本院判決如下：
    主  文
乙○○販賣第一級毒品，累犯，處有期徒刑拾貳年，扣案之海洛
因肆包（淨重零點貳陸公克，及含海洛因之包裝袋肆個）均沒收
銷燬；新台幣參仟元及BenQ牌行動電話壹支（不含0000000000號
用戶識別卡壹枚）均沒收。
    事  實
一、乙○○前於民國（下同）92年7 月間因竊盜犯行，經本院判
    處有期徒刑6 月確定，復於92年12月間因詐欺案件，又由本
    院判處有期徒刑3 月確定，經本院裁定應執行刑為有期徒刑
    8 月，於93年11月22日執行完畢出監。詎其不知悔改，明知
    海洛因係毒品危害防制條例第2 條第2 項第1 款所列之第一
    級毒品，不得販賣，仍基於販賣第一級毒品海洛因營利之意
    圖，於94年10月3 日下午3 時30分許，在高雄市左營區○○○路公車南站處，向年約40歲綽號「葫蘆（或稱小胖）」之
    男子，以新台幣（下同）3 千元販入海洛因7 包後，再於當
    日下午4 時30分左右，駕駛其不詳車號向某機車行借用之機
    車，帶同所購入之上開海洛因，至高雄市左營區○○○路祥
    和山莊處，與相約欲購買海洛因之甲○○會面進行交易（甲○○事先撥打乙○○所持門號0000000000號行動電話之方式
    聯絡乙○○購買海洛因），嗣於同日下午4 時30分許，為巡
    邏員警丙○○等人在祥和山莊前發現毒品列管人口甲○○行
    跡可疑，遂進行監控，不久乙○○即駕駛機車至祥和山莊與
    甲○○接觸，並一同進入祥和山莊內圍牆隱密處，員警丙○○等人見狀即尾隨跟監，當場發現乙○○以每包海洛因1 千
    元之價格，販售予甲○○3 包海洛因，甲○○並同時交付3
    千元價金予乙○○，於2 人銀貨兩訖後，監控員警即以現行
    犯逮捕乙○○及甲○○，並在乙○○身上查得其持有之海洛
    因4 包（淨重0.26公克，含海洛因包裝袋4 個）、現金3 千
    元與BenQ牌手機1 支（內含門號00000000 00 號之用戶識別
    卡1 枚），以及甲○○於逃逸時隨手丟棄路旁之海洛因3 包
    （淨重0.20公克，含海洛因包裝袋3 個），始查悉上情。
二、案經高雄市政府警察局左營分局報請臺灣高雄地方法院檢察
    署檢察官偵查起訴。
    理  由
一、訊據被告乙○○固坦承於前揭時、地交付予甲○○3 包，惟
    矢口否認販賣海洛因犯行，並辯稱：其係與甲○○一起前往
    高雄市左營區○○○路公車南站處向綽號「葫蘆」之人購買
    海洛因，其出資2 千元，購入4 包海洛因，甲○○出資3 千
    元，購得海洛因後，2 人即共同返回前址祥和山莊，甲○○
    即於祥和山莊施用海洛因，至其所有之3 千元係向友人借來
    要繳房租云云。然查：
  （一）被告係於當日下午，在高雄市左營區○○○路公車南站
        處，以3 千元向綽號「葫蘆（或稱小胖）」之男子販入
        7 包海洛因一節，業據被告於警、偵訊時供承不諱（見
        警卷第3 、4 頁、偵卷第7 、43頁，被告並曾於審理時
        供明：小胖即綽號「葫蘆」，見本院卷第92頁），且扣
        得被告自身持有之白色粉末4 包，以及被告售予甲○○
        而由甲○○持有之白色粉末3 包，該等白色粉末經法務
        部調查局鑑定結果，均確認係海洛因無訛，此有該局出
        具之鑑定通知書2 紙在卷可稽（見本院卷第31、38頁）
        ，適與被告前開所供：其向「葫蘆」所購入海洛因數量
        一致（被告供稱購入7 包海洛因，被告與甲○○2 人被
        查獲時，全部遭查扣者亦有海洛因7 包），得以證明。
  （二）被告於購得上開7 包海洛因後，即以每包海洛因1 千元
        之價格販賣予甲○○，共賣出3 包海洛因予甲○○，獲
        3 千元之價金等情，亦據被告於警詢及偵查中自承在卷
        （見警卷第3 、4 頁、偵卷第7 頁），且甲○○確有以
        3 千元向被告購買海洛因3 包，且伊購入而持有之3 包
        海洛因，並遭警於前揭時、地查獲，亦據證人甲○○於
        審理時證述明確（見本院卷第80～81 、85 ～86、87頁
        ），又核諸證人即查獲員警丙○○亦在審理中證述：有
        看到被告與甲○○交換東西，有看到甲○○拿東西給被
        告，被告同時拿東西予原告，且甲○○交付予被告的東
        西，當其等走近看時，才看到是錢等語（見本院卷第76
        、77頁）；復有前開法務部調查局就甲○○持有且遭查
        扣之海洛因所為鑑定之鑑定通知書附卷可據（見本院卷
        第31頁），以及被告遭警查獲時，亦確實擁有3 千元扣
        案足證，而該3 千元之現款並正符合甲○○向被告購買
        海洛因之總價款之數額，可知被告遭扣案之3 千元確為
        被告販毒予甲○○之價款無誤；再就甲○○確係施用海
        洛因之人，亦曾經警採集伊尿液送高雄市立凱旋醫院鑑
        驗結果，伊尿液呈施用海洛因後之嗎啡陽性反應，此有
        該醫院之濫用藥物尿液檢驗報告1 紙附卷足憑（見本院
        卷第28頁），則由甲○○確有購買海洛因以供施用之需
        求，亦可佐證甲○○確有向被告購買海洛因。又被告以
        3 千元販入7 包海洛因，竟以每包海洛因1 千元之價格
        賣出，且販賣3包 海洛因予甲○○，即已獲取3 千元之
        價款，並於販毒予甲○○後，仍能持有海洛因4 包，足
        見被告販賣海洛因顯具有營利之意圖甚明。
  （三）至被告辯稱：係甲○○與其一起前往高雄市左營區○○○路公車南站處向「葫蘆」購買海洛因云云，業據證人
        甲○○於審理時結證否認其情，並證稱：伊在祥和山莊
        等被告拿毒品（即海洛因）來，不知被告是去哪裡買毒
        品（即海洛因）（見本院卷第81頁），伊到祥和山莊，
        是被告要拿海洛因予伊，被告拿3 包海洛因予伊，伊當
        場交付被告3 千元，是一手交錢一手交毒品（即海洛因
        ），伊並無跟被告一起去買海洛因，伊一到祥和山莊，
        被告即將海洛因交付予伊，伊係3 千元買3 包海洛因等
        詞（見本院卷第85～86、87、99頁）；再核之證人即查
        獲員警丙○○亦在審理中證述：被告與甲○○交換物品
        ，且甲○○交付予被告的東西，當其等走近看時，才看
        到是錢等語（見本院卷第76、77頁），亦與證人甲○○
        所證海洛因交易係一手交錢一手交付海洛因之情節相符
        ；而被告與甲○○遭警查獲時，被告確實擁有與販毒價
        款金額相符之3 千元，甲○○亦確持有販入之3 包海洛
        因，均分別遭警查扣，亦合於證人甲○○及丙○○分別
        所證上情無誤，可知被告與甲○○係在祥和山莊當場為
        海洛因之交易，而並無甲○○與被告同往公車南站處向
        他人購買海洛因之情事存在。復就被告辯稱：其與甲○○在祥和山莊會合後，甲○○將機車停放於祥和山莊，
        由其載甲○○一起去左營公車站處購買海洛因，且其當
        天確係騎機車前往祥和山莊云云（見本院卷第15、95頁
        ）；然據證人甲○○審理時供證：伊前往祥和山莊購買
        海洛因，係騎機車載伊兒子一起過去（見本院卷第85頁
        ）；證人丙○○亦在審理中證稱：甲○○當時（交易海
        洛因前）載1 個小孩子騎機車在祥和山莊前馬路繞（見
        本院卷第78頁）；顯見甲○○確實係自行騎機車並搭載
        伊幼子共同前往祥和山莊購毒，則甲○○焉有可能竟將
        伊所騎乘之機車停放於祥和山莊，且任意置伊幼子於不
        顧，單獨與被告共乘被告所駕駛之機車前往前開左營公
        車南站處購毒，足見被告所辯此節，顯與證人甲○○及
        丙○○之證述不符，致不合常理。復對被告供稱：其以
        公用電話與「葫蘆」聯絡購買海洛因時，甲○○即在其
        旁3 公尺處（見本院卷第92、93頁）；證人甲○○則在
        審理時證述：伊確定被告係打手機（行動電話）與他人
        聯絡云云（見本院卷第98頁），則由被告供稱其以公用
        電話聯絡，而證人甲○○卻證述被告係以行動電話聯繫
        他人，就此2 人所為供證竟相矛盾，益徵被告所辯：其
        與「葫蘆」公用電話聯絡後，始與甲○○共同前往購買
        海洛因一節，顯屬非實。
  （四）又被告於審理時供述：甲○○已於祥和山莊處施用1次
        海洛因（見本院卷第47、52頁），並辯稱：其出資2 千
        元，甲○○出資3 千元，共5 千元，向「葫蘆」購得10
        包海洛因，即每包5 百元，其得4 包海洛因，甲○○得
        6 包海洛因，且甲○○已於祥和山莊處先拆2 、3 包海
        洛因施用云云（見本院卷第94、95頁）。然證人甲○○
        於審理時之供證即堅決否認曾於祥和山莊處施用海洛因
        （見本院卷第86頁），證人丙○○亦在審理中證述：員
        警監控過程中，並無看到甲○○在該處施打海洛因，且
        無查獲任何海洛因施打之用具（見本院卷第76～77頁）
        ，顯知甲○○確實並未於員警查獲前在祥和山莊處施用
        海洛因，而被告所供甲○○在祥和山莊處施用海洛因一
        詞，無非子虛；至甲○○確實以3 千元向被告購買3 包
        海洛因，已詳證於前，根本並無所謂購入6 包海洛因之
        情事；況被告於審理中所辯上情，亦與其於警、偵訊時
        之供述以3 千元向「葫蘆」購買7 包海洛因等詞不符，
        益見被告無非為圖諉卸販毒刑責，而有此審理中翻異之
        詞，自無足採。
  （五）末就被告審理辯稱：上開3 千元係其向他人借貸用以支
        付房租云云（見本院卷第47、52頁）。惟證人甲○○、
        丙○○均於審理時證述：甲○○係與被告於祥和山莊當
        場以銀貨兩訖之方式進行海洛因交易等詞，已如前述，
        足見該3 千元確係甲○○向被告購買海洛因時所支付之
        價款無訛，而被告就此所辯，亦不可信。
  （六）綜上所述，事證明確，被告所辯均係推諉卸責之詞，原
        屬無據，其犯行堪予認定。
二、核被告乙○○所為，係犯毒品危害防制條例第4 條第1 項之
    販賣第一級毒品罪。被告因販賣毒品海洛因而持有海洛因之
    犯行，應分別由販賣毒品海洛因之犯行所吸收，不另論罪。
    被告前於92年7 月間因竊盜犯行，經本院判處有期徒刑6 月
    確定，復於92年12月間因詐欺案件，又由本院判處有期徒刑
    3 月確定，經本院裁定應執行刑為有期徒刑8 月，於93年11
    月22日執行完畢出監，此有臺灣高等法院被告前案紀錄表可
    按，5 年以內再犯本件有期徒刑以上之罪，為累犯，依刑法
    第47條規定加重其刑，然因刑法第64條第1 項及同法第第65
    條第1 項之規定，死刑及無期徒刑均不得加重，是就被告所
    為之連續販賣第1 級毒品罪，依法僅就罰金刑部分加重其刑
    。復以被告乙○○販賣毒品犯行之部分，自上開其所持有遭
    查扣之4 包海洛因，驗後淨重僅0.26公克，而其販出予甲○○之3 包海洛因，淨重亦僅有0.20公克，此均有法務部調查
    局鑑定通知書附卷可佐（見本院卷第31、38頁），查獲扣得
    海洛因之數量甚少，且被告販賣之對象僅有甲○○1 人，且
    所販賣之數量亦微，是其散播毒品之範圍有限，散播數量亦
    尚微少，因此被告犯罪情狀顯可憫恕，認量處最低法定刑度
    之無期徒刑，猶屬過重，客觀上足以引起一般人之同情，依
    刑法第59 條 之規定酌減其刑，且應先加重後減輕之。爰審
    酌被告前曾有竊盜、詐欺等案件，分別經本院判處罪刑，並
    執行完畢，已如前述，竟又為本件犯行，顯見其素行非佳，
    惟查得其販賣之毒品數量尚少，以及犯罪後仍矢口否認犯行
    ，且再三飾詞狡辯，態度惡劣等一切情狀，量處如主文所示
    之刑，以示懲儆。至扣案之海洛因4 包（淨重0.26公克，及
    內含海洛因難以析離之包裝袋4 個），為查獲之毒品，依毒
    品危害防制條例第18條第1 項前段規定，諭知沒收銷燬之；
    另現金3 千元（係販毒所得之物）以及BenQ牌行動電話1 支
    （不含門號0000000000號之用戶識別卡1 枚，該行動電話1
    支係販毒所用之物），且皆為被告所有，均依毒品危害防制
    條例第19條第1 項之規定沒收之；又上開宣告沒收之物既已
    全部扣押在案，自無須另為「如全部或一部不能沒收時，以
    其財產抵償之」之諭知（參臺灣高等法院暨所屬法院88年12
    月法律座談會之審查意見，見該年度法律座談會彙編第265-
    266 頁）。又上開行動電話之0000000000門號既非登記為被
    告所有，此有和信電訊股份有限公司函文在卷可證（見本院
    卷第66頁），且該門號僅係使用者向電信業者申請租用而僅
    取得其使用權，並非申請使用者所有（參最高法院92年台上
    字第6836號判決），是以自不得就該門號之用戶識別卡加以
    沒收；另被告販賣海洛因所騎用之不詳車號機車1 輛，既未
    扣案，亦不知其車號，無從查考該機車之權源，且被告供明
    該機車係向機車行所借用等語，既難認係被告所有，自亦無
    從依毒品危害防制條例第19條第3 項之規定沒收之；再甲○○販入而持有之3 包海洛因，被告既售予甲○○，而由甲○○持有，則已切斷與被告販賣海洛因犯行之關聯性，亦不得
    就此部分之海洛因為沒收銷燬之諭知，均併予敘明。
三、又公訴人於本院審理時並詰問證人甲○○（見本院卷第84
    頁），而以被告曾於94年10月2 日，在前開祥和山莊處，以
    每包海洛因5 百元之價格，販賣第一級毒品海洛因2 包予甲○○（總價1 千元），或有以被告就此部分亦涉毒品危害防
    制條例第4 條第1 項之販賣第一級毒品罪嫌云云。
  （一）按「犯罪事實，應依證據認定之，無證據不得認定其犯
        罪事實」，又「不能證明被告犯罪者，應諭知無罪之判
        決」，刑事訴訟法154 條第2 項、第301 條第1 項分別
        定有明文。
  （二）訊據被告堅決否認有上開94年10月2 日之販賣海洛因之
        犯行（見本院卷第93頁），且除證人甲○○於本院片面
        之證述外，別無其他任何可供參佐之積極證據，自難僅
        憑證人甲○○之證供，逕入被告於罪；更況證人甲○○
        曾於偵查中證稱：伊於94年10月2 日早上，亦於同樣地
        點，以1 千5 百元向被告購買海洛因1 包云云（見偵卷
        第27頁），則與前開審理所陳：以1 千元購買2 包海洛
        因等詞，無論買賣毒品之數量（包數）、每包毒品之單
        價以及買賣之總價，前後所供均屬互異，則甲○○就此
        之證述，非無瑕疵，自難憑採。
  （三）綜上所陳，既無確切之證據足以認定被告有此部分之販
        賣毒品行為，且公訴人亦未就此起訴，更無請求併案，
        本院揆諸前揭刑事訴訟法之規定，當無從予以審酌，附
        此敘明。
據上論斷，應依刑事訴訟法第299 條第1 項前段，毒品危害防制
條例第4 條第1 項、第18條第1 項前段、第19條第1 項，刑法第
11條、第47條、第59條，判決如主文。
本案經檢察官翁佩嫻到庭執行職務。
中    華    民    國    95    年    4     月    12    日
                    刑事第二庭審判長法  官  邱永貴
                                    法  官  陳銘珠
                                    法  官  高思大
右正本證明與原本無異。
中    華    民    國    95    年    4     月    13    日
如不服本判決，應於判決送達後十日內，向本院提出上訴狀。
                                    書記官  蔡語珊
附錄條文：
毒品危害防制條例第4 條第1 項：
    製造、運輸、販賣第1 級毒品者，處死刑或無期徒刑；處無
    期徒刑者，得併科新台幣1千萬元以下罰金。


司法院資訊處製作；財團法人民間司法改革基金會備份。
